【裁判字號】    91,易,1438
【裁判日期】    920214
【裁判案由】    家庭暴力防治法等
【裁判全文】
臺灣高雄地方法院刑事判決                        九十一年度易字第一四三八號
    公  訴  人  臺灣高雄地方法院檢察署檢察官
    被      告  甲○○  男  七.
右列被告因家庭暴力防治法等案件，經檢察官聲請簡易判決處刑（九十一年度偵字第
四四八二號），本院簡易庭認不宜以簡易判決處刑，簽移本院依通常程序審理，判決
如左：
    主  文
甲○○連續違反法院依家庭暴力防治法第十三條所為之禁止實施家庭暴力行為之裁定
，處拘役貳拾日，如易科罰金，以佰元折算壹日。緩刑貳年，緩刑期間併付保護管
束。扣案之水果刀及鐮刀各壹把，均沒收。
    事  實
一、甲○○因有忌妒妄想及被害妄想，且因長期酗酒而有幻視及手腳抽搐，致其智能
    受到干擾，因此其對外界之知覺理會與判斷作用，以及自由決定意思之判斷能力
    均顯著低於普通人之平均程度，為精神耗弱之人。其與李羅月李為夫妻，二人具
    有家庭暴力防治法第三條第三款所定之家庭成員關係，平日感情不睦，甲○○明
    知李羅月理已因受其不法侵害之故，向本院聲請核發民事通常保護令，而經本院
    於民國九十一年一月四日以九十年家護字第一二五九號民事通常保護令裁定甲○
    ○不得對李羅月理實施身體或精神上不法侵害之行為，及不得直接或間接對於聲
    請人為騷擾行為在案（其有效期間為一年），詎甲○○竟基於違反保護令及恐嚇
    之犯意，於同年二月二十七日下午六時二十分許，憑藉些許酒力，在高雄縣甲仙
    鄉西安村和南巷十三號住處，持己有之鐮刀及水果刀各一把，向李羅月理恫稱：
    要將之殺死等語，使李羅月理心生畏懼，致生危害安全，並違反前開通常保護令
    。嗣經李羅月理報警處理，並扣得水果刀及鐮刀各一把。
二、案經高雄縣政府警察局旗山分局報請臺灣高雄地方法院檢察署檢察官聲請簡易判
    決處刑。
    理  由
一、訊據被告甲○○矢口否認有何違反保護令及恐嚇犯行，辯稱：伊沒有持刀恐嚇被
    害人李羅月理云云。惟查，右揭事實，迭據被害人李羅月理在警訊及本院中證述
    甚詳，其在本院中證稱：「九十一年二月二十七日下午六時二十分，被告持鐮刀
    及水果刀說要殺我，他喝酒後就說我外面有男人要殺我。」等語（見本院九十一
    年六月二十一日訊問筆錄），核與證人即甲○○之子乙○○於本院中證稱：當天
    晚上我父親喝酒後拿鐮刀要殺我母親，我就帶我母親跑去派出所備案」等語（見
    本院前開筆錄），大致相符，復參以證人乙○○為被告之子，與被告並無仇隙，
    無設詞攀誣被告之可能，其證詞堪以採信，顯見被告確有於右揭時地持刀恐嚇被
    害人李羅月理無訛，被告所辯，要屬卸責之詞，無足採信。此外，復有卷附之本
    院九十年家護字第一二五九號民事通常保護令一份及水果刀、鐮刀各一把扣案可
    稽，事證明確，被告犯行洵堪認定。
二、按家庭成員間實施身體或精神上不法侵害之行為，即屬「家庭暴力」，家庭暴力
    防治法第二條第一項定有明文。被告持刀恐嚇被害人，違反本院九十年度家護字
    第一二五九號民事通常保護令裁定之內容，其所為係犯刑法第三百零五條之恐嚇
    罪及家庭暴力防治法第五十條第一款之違反保護令罪。其所犯上開二罪，係以一
    行為而觸犯數罪名，侵害數法益，為想像競合犯，應從一重之違反保護令罪論處
    ，公訴意旨認係方法結果之牽連關係，容有誤會，應予更正。又按精神耗弱人之
    行為，得減輕其刑，刑法第十九條第二項定有明文。經查，被告前經本院以九十
    年度暫家護字第三六七號暫時保護令命接受「家護人處遇計劃」鑑定後，經鑑定
    機關認被告有明顯精神疾病或症狀（附身狀態、幻聽），有九十年家護字第一二
    五九號通常保護令一份在卷可憑，復經本院依職權委託高雄行政院國軍退除役官
    兵輔導委員會高雄榮民總醫院就被告施予精神鑑定，經該院鑑定結果認為：「李
    員（即被告）自年輕時即有忌妒妄想及被害妄想，長期有酒癮及酒後情緒激動的
    情形，甚至在民國六十年代酒後與人互毆而頭部受傷，自此李員自述開始有幻視
    及手腳抽搐的情形，甚至近半來天天都有，其判斷力及智能均受到上述症狀干擾
    ，應已達精神耗弱的程度」，此有該院九十一年十二月四日高總精字第○九一○
    ○一二○七二號函送之精神狀況鑑定書乙份在卷可稽，且被告亦係酒後懷疑其妻
    即被害人李羅月理有外遇，而持刀恐嚇被害人，並違反保護令，足見被告為前開
    行為時其精神狀態既屬精神耗弱，爰依刑法第十九條第二項之規定，減輕其刑。
    爰審被告之犯罪動機、目的、手段、所生危害，及被害人亦表示原諒被告不再追
    究等一切情狀，量處如主文所示之刑，並諭知易科罰金之折算標準，以資懲儆。
    又查被告前未曾受有期徒刑以上刑之宣告，有臺灣高等法院被告全國前案紀錄表
    一份在卷可憑，因酒後失慮，致罹刑章，信其經此偵審程序及罪刑之宣告後，應
    知所警惕而無再犯之虞，本院因認所宣告之刑以暫不執行為適當，併予宣告緩刑
    二年，以啟自新，並依家庭暴力防治法第三十條第一項，於緩刑期內付保護管束
    。至供被告犯罪所用之水果刀及鐮刀各一把，係屬被告所有之物，業據被告陳明
    在卷（見本院九十一年六月二十一日訊問筆錄），均應依刑法第三十八條第一項
    第二款之規定併予宣告沒收。
據上論斷，應依刑事訴訟法第二百九十九條第一項前段，家庭暴力防治法第五十條第
一款、第三十條第一項，刑法第十一條前段、第三百零五條，第五十五條、第四十一
條第一項前段、第三十八條第一項第二款、第七十四條第一款，罰金罰鍰提高標準條
例第一條前段、第二條，判決如主文。
本案經檢察官沈志成到庭執行職務。
中      華      民      國    九十二    年      二      月     十四     日
                                  臺灣高雄地方法院刑事第三庭
                                      法  官    廖純卿
右正本證明與原本無異。
如不服本判決，應於判決送達後十日內，向本院提出上訴狀。
                                      書記官    劉企萍
中  華      民      國    九十二    年      二      月     十八     日
附錄法條：
家庭暴力防治法第五十條
違反法院依第十三條、第十五條所為之下列裁定者，為本法所稱之違反保
護令罪，處三年以下有期徒刑、拘役或科或併科新台幣十萬元以下罰金︰
一  禁止實施家庭暴力行為。
二  禁止直接或間接騷擾、接觸、通話或其他連絡行為。
三  命遷出住居所。
四  遠離住居所、工作場所、學校或其他特定場所。
五  命完成加害人處遇計畫：戒癮治療、精神治療、心理輔導或其他治療
    、輔導。
刑法第三百零五條
 (恐嚇危害安全罪)
以加害生命、身體、自由、名譽、財產之事，恐嚇他人致生危害於安全者
，處二年以下有期徒刑、拘役或三百元以下罰金。


司法院資訊處製作；財團法人民間司法改革基金會備份。
